【裁判字號】    97,訴,1924
【裁判日期】    980212
【裁判案由】    就業服務法
【裁判全文】
臺北高等行政法院判決
                                      97年度訴字第1924號
                              .
原      告  甲○○
訴訟代理人  王勝彥  律師
被      告  臺北縣政府
代  表  人  乙○○
訴訟代理人  戊○○
上列當事人間因就業服務法事件，原告不服行政院勞工委員會中
華民國97年5 月1 日勞訴字第0970006169號訴願決定，提起行政
訴訟。本院判決如下：
    主  文
原告之訴駁回。
訴訟費用由原告負擔。
    事  實
一、事實概要：緣原告媒介越南籍外國人LE THI LUONG（下稱：
    L 君，護照號碼：A0000000A ）及NGUYEN THI XOAN （下稱
    ：N 君，護照號碼：A0000000A ）等2 名，非法為雇主丙○
    ○（即台北縣私立崇登老人養護中心）工作，違反就業服務
    法第45條規定，經台北縣政府警察局新店分局於民國94年10
    月12日15時許於上址查獲，乃於95年12月20日以北縣警店外
    字第0950060868號函移由被告。經被告審查屬實，以96年12
    月12日北府勞外字第09608062651 號就業服務法罰鍰裁處書
    ，處原告罰鍰新臺幣（下同）30萬元。原告不服，提起訴願
    ，遭決定駁回，遂提起本件行政訴訟。
二、兩造聲明：
  (一)原告聲明：1.訴願決定、原處分均撤銷。
              2.訴訟費用由被告負擔。
  (二)被告聲明：1.駁回原告之訴。
              2.訴訟費用由原告負擔。
三、兩造之爭點：
  (一)原告主張之理由：
    1.緣案外人丙○○與原告為朋友關係，於95年7 月間，向原
      告提起每月薪資2 萬1 千元，找不到人工作，看看可否找
      到短期看護工。基於朋友幫忙立場，乃將此訊息提供受僱
      於案外人陳佩文之合法外籍看護工，即L 君與丙○○認識
      ；嗣L 君又介紹其表姊即N 君，欲共同參與丙○○所開設
      的「台北縣私立崇登老人養護中心」（下稱崇登養護中心
      ）看護工作。經查N 君為經我國法律允許合法結婚入境之
      外籍人士，其配偶即為丁○○。L 君、N 君乃託原告，帶
      其至崇登養護中心，隨行者並有丁○○（惟丁○○於崇登
      養護中心樓下等，並未上樓）。原告瞭解L 君身分，以及
      擁有我國合法居留權，從事者為申請許可內工作，不疑有
      它。N 君工作一個半月，因為無法與菲律賓籍外勞相處，
      而離職。
    2.參照司法院釋字第275 號解釋意旨：人民違反法律上之義
      務而應受行政罰之行為，法律無特別規定，雖不以出於故
      意為必要，仍須以過失為其責任條件。本案關鍵點，厥為
      原告有無過失之行政罰責任條件？
    3.實務上以為：就業服務法第45條規定所稱「媒介外國人非
      法為他人工作」，係指居間撮合外國人非法為他人工作；
      而此所謂「媒介」，係指外國人已有因行為人之媒介而非
      法為他人工作之事實即已足（參照高雄高等行政法院96年
      簡字第334 號判決）。查就業服務法禁止所聘僱之外國人
      從事申請許可以外之工作，旨在保障國民工作權，維持社
      會秩序而避免妨礙本國人之就業機會、勞動條件、國民經
      濟發展及社會安定。如前述，L 君為合法外籍勞工，N 君
      並為取得我國合法資格之外籍配偶。依照目前看護工行情
      ，薪水2 萬1 千元，並不會妨礙我國國民工作權與就業機
      會（按24小時看護工，月薪約為6 萬元，半天月薪亦有3
      萬元），本案顯然無違反就業服務法之虞。
    4.縱然，依據丙○○於96年1 月30日陳述意見書、96年2 月
      27 日 、4 月16日談話筆錄，以及崇登養護中心之菲律賓
      籍看護工HABOC ARLENE ISIDRO （女，護照號碼：NN0000
      000 號，下稱H 君）96年10月1 日談話筆錄，皆曾提及見
      過原告帶L 君、N 君到崇登養護中心云云，惟缺乏原告「
      居間撮合」之證據。何況丙○○果爾採用L 君、N 君？原
      告並無任何原因力。之後工作內容有無變更，工作項目等
      果爾為非法，不在原告主觀認識範圍內，如何苛責原告具
      有過失之行政罰責任條件？
    5.本案不得以嗣後崇登養護中心，因宿舍空間不足，經營之
      弊端，率認為原告行為時即符合就業服務法第45條之要件
      。為此請求鈞院傳訊證人：(1)丁○○、(2)L君、N 君。
    6.原告不符合就業服務法第45條之構成要件，本件亦無同法
      第64條之適用。求為判決撤銷訴願決定及原處分決定。
  (二)被告主張之理由：
    1.依據就業服務法第45條規定，任何人不得媒介外國人非法
      為他人工作。違者，依本法第64條第1 項前段之規定，處
      新臺幣10萬元以上50萬元以下罰鍰。
    2.原告辯稱因朋友丙○○提起欲僱用外勞於崇登養護中心從
      事看護工作，職故介紹L 君及N 君與廖君認識，然並未媒
      介L 君及N 君供丙○○使用；惟依丙○○於警訊筆錄及談
      話記錄中皆明白指證，L 君及N 君確為原告媒介至崇登養
      護中心從事看護老人及打掃工作。另經被告出示原告照片
      予崇登養護中心所僱用之菲律賓籍看護工H 君進行指認，
      由其製作之談話記錄中作證指出確曾看過原告帶L 君及N
      君至養護中心讓渠等從事照顧老人之看護工作。綜上，被
      告裁罰原告違反就業服務法第45條規定顯屬可當。
    3.揆諸本案，原告所提理由不足，請貴院駁回其訴訟。
    理  由
一、按就業服務法第45條：「任何人不得媒介外國人非法為他人
    工作。」；第64條第1 項：「違反第45條規定者，處新臺幣
    10萬元以上50萬元以下罰鍰。」。又被告審理違反就業服務
    法第43條至第45條及第57條第1 款規定作業要點第4 點規定
    違反該法第45條之裁罰標準，主觀要件為故意者，裁罰額度
    以20萬元為基準，加計10萬元（外勞人數-1）之金額為總
    額。
二、本件事實概要已如前述，有相關卷證可稽，堪予認定。原告
    不服，循序提起行政訴訟，主張：(一)查L 君為合法外籍勞工
    ，N 君並為取得我國合法居留資格之外籍配偶，依照目前看
    護工行情，薪水2 萬1 千元，並不會妨礙我國國民工作權與
    就業機會，本案顯然無違反就業服務法之虞。(二)雖據丙○○
    於96年1 月30日陳述意見書、96年2 月27日、4 月16日談話
    筆錄，以及崇登養護中心之菲律賓籍看護工H 君96年10月1
    日談話筆錄，皆曾提及見過原告帶L 君、N 君到崇登養護中
    心等語，惟缺乏原告「居間撮合」之證據。何況丙○○果爾
    採用L 君、N 君，原告並無任何原因力。之後工作內容有無
    變更，工作項目等果爾為非法，不在原告主觀認識範圍內，
    如何苛處原告過失之行政罰云云。
三、經查，Ｌ君、Ｎ君分別為經合法受聘僱後逃逸之外國人，此
    有外勞居留資料查詢結果附於原處分卷可憑。又該2 名外勞
    係經原告先後媒介而受丙○○僱用於台北縣新店市○○路○
    段145 號5 樓台北縣私立崇登老人養護中心擔任看護及清潔
    工作，經警於94年10月12日15時於上址查獲等節，業經證人
    丙○○於臺北縣政府警察局新店分局94年10月13日調查時，
    坦承「（問：警方於西元2005年10月12日下午3 時許，於台
    北縣新店市○○路○段145 號5 樓處，查獲兩名越南籍女子
    （Le Thi Luong，西元1980年9 月10日生，護照號碼：A000
    0000A 號及Nguyen Thi Xoan ，西元1981年10月26日，護照
    號碼，A0000000A 號）妳是否認識？何人介紹認識？請詳述
    之。）經相片指認後，這兩名越南藉女子我是在今（西元20
    05）年9 月中旬，因老人養護中心需申辦外籍勞工，所以就
    透過仲介公司（詳細名稱待查）的甲○○（電話：00000000
    00）、阿蓮（女性，詳細資料待查，電話0000000000）及林
    先生（男性，詳細資料待查，電話：0000000000）等三人，
    說明我想申請外籍勞工的事，當時甲○○、阿蓮及林先生等
    三人就分別介紹上述兩名外籍勞工給我，說要替我辦理相關
    的聘僱事宜。」等語；又於被告96年2 月27日調查時，坦承
    「因本人與杜先生原本是舊識，亦曾為同事，知道杜先生於
    人力仲介公司上班，並指稱公司是自己的太太所開立，故不
    疑有他，當本中心成立須工作人員時，杜先生欣然答應本公
    司的委託，因本人與杜先生為朋友關係，故深信不疑，且高
    度信任杜先生的專業。故未向（不知）杜先生索取任何相關
    文件資料。」等語；又於被告96年4 月16日調查時，坦承「
    兩名逃逸外勞都是由甲○○介紹。兩人先後都是甲○○帶來
    的」；「（問：甲○○筆錄中提到不清楚是由誰介紹的）甲
    ○○說謊，該兩名越勞是甲○○介紹的，有兩名養護中心外
    勞IRMAWATI（AA524468）和HABOC ARLENE ISIDRO （NN0000
    000 ）應該知道這件事。」等語。及丙○○所僱用之外勞HA
    BOC ARLENE ISIDRO 於被告96年10月1 日調查時證稱：「（
    你在崇登養護中心工作期間是否有看過LE THI LUONG，護照
    號碼：A0000000A ？如果有的話她在那邊做什麼事？）有看
    過，和我一樣照顧阿公、阿媽。」、「（LE THI LUONG是誰
    帶她來的？）一個高高的男性。經照片指認的確為甲○○。
    帶LE THI LUONG來的。」、「（你在崇登養護中心工作期間
    是否有看過NGUYEN THI XOAN ，護照號碼：A0000000A ？如
    果有的話她在那邊做什麼事？）有，照顧阿公、阿媽」、「
    （NGUYEN THI XOAN 是誰帶她來的？）一樣是甲○○帶來的
    。」、「（是否有任何補充事項？）甲○○晚上常會到養護
    中心找LE THI LUONG和NGUYEN THI XOAN ，不知道做什麼。
    我知道甲○○是人力仲介，也知道LE THI LUONG和NGUYEN
    THI XOAN，是他帶來的，只是不知道她們是逃逸的外勞。…
    」等語甚明，有各該警訊、調查筆錄附於原處分卷可憑。原
    告媒介逃逸外勞Ｌ君、Ｎ君非法為丙○○工作，至為明確。
    原告主張其係基於朋友立場幫忙，於95年7 月間為丙○○代
    為轉達有意僱用外勞之訊息予L 君，又經L 君介紹其表姊N
    君，二人一同受僱於丙○○，並無媒介之意云云，顯屬無據
    。又按就業服務法之立法意旨在保障國民就業機會平等，以
    增進社會及經濟發展，同法第42條規定：「為保障國民工作
    權，聘僱外國人工作，不得妨礙本國人之就業機會、勞動條
    件、國民經濟發展及社會安定」，即宣示僱用外國人以不排
    擠本國人於就業市場可能發展之權益為原則，是以凡進行非
    法媒介外國人為他人工作之行為，不論有無報酬，均增加排
    擠本國人就業機會之可能並脫免就業服務法之管制，故非僅
    受有報酬之媒介行為始在禁止之列。故縱原告未因此媒介行
    為而獲得代價，仍該當違章情事。至原告請求通知丁○○、
    L 君、N 君為證，惟丁○○曾經本院通知於97年12月17日準
    備程序到庭而未到，另L 君、N 君則已經警方於94年11月22
    日遣送搭機離境（見原處分卷附派遣表），難以通知為證；
    且本件事證已明，別無查證之必要，併予敘明。
四、綜上所述，原告媒介外國人2 人非法為他人工作，違章事實
    洵堪認定，被告依就業服務法第45條、第64條第1 項規定，
    參酌被告審理違反就業服務法第43條至第45條及第57條第1
    款規定作業要點第4 點之標準，裁處原告罰鍰30萬元，於法
    自無不合。訴願決定予以維持，亦無不當。原告訴請撤銷原
    處分與訴願決定，為無理由，應予駁回。
據上論結，本件原告之訴為無理由，爰依行政訴訟法第98條第1
項前段，判決如主文。
中    華    民    國    98    年     2    月   12     日
                       臺北高等行政法院第四庭
                               審判長法  官  鄭  小  康
                                     法  官  陳  秀  
                                     法  官  李  玉  卿
上為正本係照原本作成。
如不服本判決，應於送達後20日內，向本院提出上訴狀並表明上
訴理由，如於本判決宣示後送達前提起上訴者，應於判決送達後
20日內補提上訴理由書（須按他造人數附繕本）。
中    華    民    國    98    年     2    月   12     日
                                     書記官  陳  又  慈


司法院資訊處製作；財團法人民間司法改革基金會備份。
